【裁判字號】    89,台上,5257
【裁判日期】    890831
【裁判案由】    違反麻醉藥品管理條例
【裁判全文】
最高法院刑事判決                              八十九年度台上字第五二五七號
    上   訴   人  台灣高等法院高雄分院檢察署檢察官
    上訴人即被告  甲○○
    被        告  乙○○
右上訴人等因被告等違反麻醉藥品管理條例案件，不服台灣高等法院高雄分院中華民
國八十七年六月二十四日第二審判決（八十七年度上訴字第六七二號，起訴案號：台
灣高雄地方法院檢察署八十六年度偵字第九二二三號），提起上訴，本院判決如左：
    主  文
原判決撤銷，發回台灣高等法院高雄分院。
    理  由
本件原判決認定上訴人甲○○明知安非他命業經行政院衛生署公告列為化學合成麻醉
藥品管理，竟意圖營利以低價向綽號「阿雄」販入後，基於概括之犯意，於民國八十
六年三月下旬某日及同年四月初某日，先後在高雄市○○區○○路二六○號雅築大飯
店內，非法販賣與宋文麗吸用，每次一包，價格分別為新台幣（下同）一千元及五百
元，代價則由宋文麗無償提供該安非他命與甲○○一起吸用。嗣於八十六年四月十二
日十七時二十分許，與宋文麗在雅築大飯店一三一二號房內被警查獲。另以公訴意旨
略以：被告乙○○意圖營利，於八十六年四月十二日十六時三十分許，經宋文麗以0
00000000＃九九號呼叫器聯絡被告，雙方約定在高雄市○○○○道附近，以
二千元之價格販賣安非他命二包（起訴書載為一包）與宋文麗吸用，因認乙○○犯有
修正前麻醉藥品管理條例第十三條之一第二項第一款之罪嫌。經審理結果，認甲○○
罪證明確，因而撤銷第一審關於甲○○部分之判決，改判論處甲○○連續非法販賣化
學合成麻醉藥品罪刑，並以乙○○部分犯罪不能證明，而撤銷第一審關於乙○○部分
之判決，改判諭知無罪，固非無見。
惟查(一)按稱買賣者，謂當事人約定一方移轉財產權於他方，他方支付價金之契約。當
事人就標的物及價金互相同意時，買賣契約即為成立。證人宋文麗於警訊中證稱：「
我向甲○○拿安非他命供二人一起吸食，先後共拿兩次，但事後我有拿一千元及五百
元給甲○○」、「今（十二）日我在高速公路九如交流道向綽號『阿德』購得二千元
，帶到雅築飯店一三一二房要交與甲○○」等語（見無案號警卷七頁正面、八頁正面
一行），甲○○亦供承：「我與宋文麗一起吸食之安非他命是我拿給她的，事後我有
向她拿六百元及五百元」、「十二日我託宋文麗買安非他命一千元，尚未交付即為警
查獲」（同卷四頁反面），則甲○○究竟是與宋女合購共同吸食，抑或轉售，如係轉
售，雙方就價金是否相互同意，攸關犯罪之成立，原審未詳加調查釐清，自非適法。
(二)有罪判決書關於主刑、從刑或刑之加重、減輕或免除等項所適用之法律，除別有規
定者外，應本於統一性及整體性原則，一體適用，其相關條文不能與主刑所適用之法
律任意割裂，否則難謂為適法。原判決依修正前麻醉藥品管理條例第十三條之一第二
項第一款論處甲○○罪刑，惟關於販賣所得之一千五百元，則依毒品危害防制條例第
十九條之規定諭知沒收，自有可議。(三)原判決為被告乙○○無罪之諭知，無非以證人
宋文麗前後所供不符，認宋文麗之證據為不足採納。惟查宋文麗偵訊及第一審審理中
證稱：其在八十六年四月十二日下午四時三十分在高雄市○○○○道向乙○○購買安
非他命一次共二千元（見偵卷二十一頁、五頁正面，第一審卷三十六頁正面），於原
審證稱：其在八十六年三、四月間向乙○○購買安非他命一包，價款為二千元（原審
卷七十四頁正面），除於原審所供時間略有不同外，其餘各次所述內容並無不符，其
採證顯與卷證資料不符，有證據上理由矛盾之違法。又原判決於論處甲○○販賣安非
他命部分，認小盤毒販不以有電子秤、帳冊為必要，故不得僅因未扣押帳冊、電子秤
等工具而認無販賣安非他命犯行（詳判決書四頁四行），而於乙○○被訴販賣安非他
命部分，又以警方未扣得電子秤、空夾鏈袋等販賣工具，難以佐證乙○○有販賣之犯
行（詳判決書七頁四行），其前後論述，自相矛盾。檢察官及甲○○上訴意旨，分別
指摘原判決不當，尚非全無理由，應認有撤銷發回更審之原因。
據上論結，應依刑事訴訟法第三百九十七條、第四百零一條，判決如主文。
中      華      民      國    八十九    年      八      月    三十一    日
                              最高法院刑事第十一庭
                                  審判長法官  莊  登  照
                                        法官  洪  明  輝
                                        法官  蔡  清  遊
                                        法官  黃  一  鑫
                                        法官  林  秀  夫
      右正本證明與原本無異
                                              書  記  官
中      華      民      國    八十九    年      九      月      六      日


司法院資訊處製作；財團法人民間司法改革基金會備份。
